【裁判字號】    98,上訴,4346
【裁判日期】    990226
【裁判案由】    妨害性自主
【裁判全文】
臺灣高等法院刑事判決                98年度上訴字第4346號
    上  訴  人
    即  被  告  甲○○
    指定辯護人  本院公設辯護人  周君穎
上列上訴人因妨害性自主案件，不服臺灣板橋地方法院98年度訴
字第1739號，中華民國98年8月27日第一審判決（起訴案號：臺
灣板橋地方法院檢察署98年度偵緝字第712 號），提起上訴，本
院判決如下：
    主      文
原判決撤銷。
甲○○無罪。
    理      由
壹、公訴意旨略以，甲○○與Ａ女（姓名年籍詳卷）為男女朋友
    。甲○○竟基於強制性交犯意，於民國（下同）97年9 月13
    日21時許，在臺北縣三重市○○路11號7 樓「上格大飯店」
    705 號房內，違反Ａ女意願，以手指插入Ａ女陰道的方式，
    對Ａ女強制性交1 次得逞。因認被告甲○○涉犯刑法第221
    條第1 項妨害性自主罪嫌等語。
貳、關於證據能力
一、刑事訴訟法第159 條第1 項規定：被告以外之人於審判外之
    言詞或書面陳述，除法律有規定者外，不得作為證據。證人
    於審判外之言詞或書面陳述，屬於傳聞證據，除具有必要性
    及信用性的除外情況之外，原則上不認為具有許容性，自不
    具證據能力。
    所謂具有必要性及信用性情況者，例如刑事訴訟法第159 條
    之1 至第159 條之5 與第206 條等情形，例外認為具有證據
    能力。最高法院96年度台上字第151號判決參照。
    證人即Ａ女於警詢的陳述，並無證據足以證明具有前述必要
    性及信用性的特別情況，應認無證據能力。
二、被告及辯護人除爭執Ａ女警詢陳述的證據能力之外，對於其
    餘卷證的證據能力，均表示無意見（本院98年11月28日準備
    程序3 頁）。
、被告上訴堅決否認涉有起訴犯行，辯稱：「我沒有脫Ａ女的
    褲子，我只是深入她的底褲摸到他的下體之後，Ａ女就翻臉
    了。她就（從床上）站起來，並且用腳踹我。我並沒有用手
    指插入Ａ女陰道。法院看了她本人就知道，我沒有能力脫她
    的褲子，因為Ａ女身材壯碩，不是弱小，而且她意識清楚，
    我們兩人都躺在床上，我們有親吻，我有摸她乳房，我順勢
    手就伸進去摸，結果一摸到她的下體她就翻臉了，就跳起來
    ，並用腳踹我。」等語。
肆、經審理，認定被告被訴犯行不足以證明，論述如下：
一、Ａ女於原審結證：「被告把我的手、腳架住，我當時喝酒喝
    得比被告多，我手腳已經沒有力了，我當時平躺在被告左邊
    。被告翻身過來把我的手腳按住，被告用左手按住我的雙手
    ，讓我無法動彈。被告把我的短褲、內褲脫到小腿的地方，
    手伸進去我的下體，並且來回抽動。被告用左手壓我，所以
    是右手伸入，且被告用右腳壓住我的雙腳。」等語（原審38
    反-39頁）
    經查：
（一）Ａ女與被告投宿期間，2 人於旅店內即已飲酒，所飲用的
      紅酒還是Ａ女出去買回來的（偵緝28）；而Ａ女有飲酒的
      習慣，尤其是紅酒；Ａ女於本案行為前即因失眠睡眠障礙
      、焦慮憂鬱等情緒困擾，已多次求診，有天晴診所98 年
      12月16日函檢附的Ａ女病歷資料表可憑（本院）。
      Ａ女於當日午間已與被告於旅店房內飲酒，並於晚間6時
      30分許，與被告、被告的女兒等外出用餐，席間雖也飲用
      紅酒（原審38）；但當晚7-8 時許即已返回旅店。休息1
      小時許之後，Ａ女躺在床上看電視之際才發生本案行為（
      偵緝28頁）。
      則Ａ女既非初次飲酒，且有能力外出1 小時許之後再返回
      ，又歷經1 小時許的休息，並能清楚記憶當日的一切行為
      細節，而竟指稱當時其精神狀態處於雖未昏迷，但已沒有
      力氣掙扎的程度（原審40頁反），實有可疑。
      本院直接審理所得心證，Ａ女的身型並非嬌小纖細柔弱，
      參酌Ａ女於被告的手接觸其下體之時，立即自床上跳起並
      猛力以腳踹被告2 、3 下，並衝到浴室砸玻璃杯的力道（
      原審41），應認Ａ女指訴當時其並無力氣掙扎等語，不足
      採信。
（二）若Ａ女的指訴為真，意即本案行為是被告違反其意願強行
      而為。常情而言，以Ａ女的身型被告如何能以左手即壓制
      Ａ女雙手、僅右腳即足以壓制Ａ女雙腳；Ａ女的雙腳既遭
      被告壓制，當是處於閉合狀態，被告的手如何得以伸入Ａ
      女下體內；Ａ女的雙腳既遭被告壓制，被告豈可能將Ａ女
      穿著的短褲褪至Ａ女小腿處。Ａ女陳述關於被告違反其意
      願的說詞，顯然有違常理。
（三）Ａ女於原審結證：「被告（之前曾）想抱我、親我、摸我
      的時候，我就會把他推開，並跟他說如果他再這樣我就要
      離開，被告就停止了；但過了一下子，被告又想要嚐試著
      對我作比較親密的行為，但我還是會說不要，被告就不會
      繼續了，這樣的情形約重複有3 、4 次。」等語（原審38
      頁反）。
      Ａ女並稱：本案行為日的前一日，97年9 月12日，於同一
      旅店房內，被告曾擬與Ａ女為親密行為，因Ａ女反對並稱
      隨身攜有安眠藥，可供被告服用，被告即予以服用，之後
      一覺到天亮（上同卷頁）。
      足證被告不會貿然對Ａ女有強行的親密舉動。於本案，卷
      證顯示，Ａ女自始至終未曾有出言阻止被告進行親密行為
      的言詞。被告辯稱於親吻、撫摸Ａ女胸部之後，未見Ａ女
      有反對的意思表示，即順勢伸入Ａ女底褲內撫摸Ａ女下體
      ；不料，才一摸到Ａ女下體皮膚，Ａ女迅即發怒等語，可
      以採信。
      被告撫摸Ａ女下體之前，Ａ女既無反對的言行；觸摸後，
      Ａ女一發怒即起身。應認被告撫摸Ａ女下體前、後，均無
      違反Ａ女意願情事可言。Ａ女指控被告違反其意願而觸摸
      其下體，不足採信。
（四）Ａ女於原審結證：「當時我在床上看電視，動來動去，被
      告見了就問我是怎麼了，是不是想要，就說要逗我，要對
      我開玩笑，…。」、「妳是否認為被告這樣的行為跟看電
      影一樣是在試探妳？可能吧！」等語（原審38反、42頁）
      。足證被告主觀上不具有性侵害Ａ女的犯意。
（五）Ａ女於原審證述：「我的手腳都被被告按住，被告當時也
      也有用他的腳壓住我，我當時就是動彈不得。」（原審39
      頁）
      如上陳述若屬實，則Ａ女當時應是緊閉雙腿的狀態。被告
      縱能觸摸到Ａ女下體，其手指是否得以伸入Ａ女陰道來回
      抽動約1 分鐘（同上卷頁），值得懷疑。
      以Ａ女之後接連的舉動：自床上跳起、猛力以腳踹被告、
      衝向浴室、持水杯砸玻璃；而竟指訴被告違反其意願以手
      指伸入其陰道來回抽動約1 分鐘，顯然也有疑問。
      無論Ａ女提出的診斷證明書（偵卷證物袋）或檢驗鑑定書
      （偵26頁），均無得以支持Ａ女指訴被告違反其意願強行
      以手指侵入Ａ女陰道的證據。
      應認Ａ女指控遭被告性侵害的起訴犯罪事實，僅有Ａ女片
      面的陳述，並無積極的補強證據足以證明；況且，Ａ女於
      本院提起附帶民事訴訟（另行判決），其於起訴狀共3 行
      的事實理由欄記載「對原告傷害事由，…。」，並未指訴
      遭被告性侵害。罪疑唯輕，應為有利於被告的認定。
二、綜上，起訴事證不足以使本院無合理懷疑而認定被告確實涉
    有起訴犯行。另依職權調查的結果，也無其他不利於被告的
    事證。
    原審認定被告甲○○觸犯刑法第221 條第1 項強制性交罪，
    應有誤會。
    被告甲○○上訴堅決否認犯行，有理由，應撤銷原判決，諭
    知被告甲○○無罪。
伍、適用法律
    刑事訴訟法第369 條第1 項前段、第364 條、第301 條第1
    項。
中    華    民    國    99    年    2     月    26    日
                  刑事第六庭  審判長法  官  林明俊
                                    法  官  吳淑惠
                                    法  官  郭豫珍
以上正本證明與原本無異。
檢察官如不服本判決，應於收受送達後10日內向本院提出上訴書
狀，其未敘述上訴之理由者並得於提起上訴後10日內向本院補提
理由書（均須按他造當事人之人數附繕本）「切勿逕送上級法院
」。
                                    書記官  胡勤義
中    華    民    國    99    年    3     月    2     日

司法院資訊處製作；財團法人民間司法改革基金會備份。
